臺灣高等法院臺南分院刑事判決
　　　　　　　　　　　　　　　　 94年度上訴字第463號　Ａ
上　訴　人
即　被　告　乙　　○
　　　　　　　　　　　5樓
　　　　　　　　　　　工作處所.
上列上訴人因違反公司法等案件，不服臺灣嘉義地方法院九十三
年度訴字第四七七號中華民國九十四年三月三十一日第一審判決
（起訴案號：臺灣嘉義地方法院檢察署九十三年度偵緝字第一七
五號、第三三六三號、第三三六四號；暨移送併辦案號：九十三
年度偵字第二四五八號、第三三六七號、第七二五二號），提起
上訴，本院判決如下：
    主  文
上訴駁回。
    事  實
一、乙○於民國（下同）九十二年三月間，明知不詳真實姓名年
    籍之成年人洪姓男子、吳姓男子、張姓男子及黃姓女子等四
    人，欲虛設公司向不特定公司、商號詐騙貨品變賣圖利，仍
    應上開洪姓男子所邀，允以每月新臺幣（下同）二萬五千元
    之代價，擔任人頭負責人，而與其等四人共同基於以申請文
    件虛偽表明公司應收股款，股東業已實際繳納收足而虛設公
    司及意圖為自己不法之所有之犯意，以詐術使人將本人之物
    交付為常業之犯意聯絡，先後：
（一）於九十二年三月間某日，由洪姓男子先向不知情之不詳屋
      主承租嘉義市○○里○○路二七九號一樓之房屋作為虛偽
      設立公司之籌備處及倉庫。
（二）於九十二年五月二十一日，由吳姓男子夥同乙○以「泰贊
      興業有限公司（以下簡稱泰贊公司）籌備處乙○」之名義
      在嘉義市第一信用合作社開設帳號0000000000
      0000號活期存款帳戶，並於當日存入現金一百萬元，
      作為股東繳納股款之證明，嗣於翌日取得存款餘額證明書
      後，兩人再至嘉義市○○路一四九巷二九號五樓之五代客
      記帳業者林蕙鈺執業處，由乙○簽具「董事願任同意書」
      及「泰贊公司章程」，連同「泰贊公司設立登記股東繳納
      股款明細表」等虛偽表明收足股款之申請文件，委託不知
      情之林蕙鈺轉送「偉新會計師事務所」為設立登記資本額
      查核簽證後，代辦以乙○為負責人，設址嘉義市○○里○
      ○路二七九號一樓之「泰贊公司」之公司設立登記，並由
      經濟部中部辦公室於九十二年五月二十七日核准設立；旋
      於九十二年五月二十三日將該筆一百萬元款項提領一空，
      而無繳納股款之實。
（三）於九十二年六月二十七日，由乙○向不知情之屋主王正明
      承租南投縣名間鄉三崙村口寮巷十三號之七之房屋，作為
      泰贊公司存放進貨之倉庫；
（四）於九十二年七月八日，乙○夥同吳姓男子至嘉義市○○路
      二七八號復華銀行嘉義分行（前為亞太商業銀行）申領帳
      號00000－00號、戶名泰贊公司之支票存款帳戶，
      申領支票，供其等向被害公司、商號詐騙貨物時虛偽支付
      貨款之用。
（五）自九十二年十月六日起，其等即尋找不特定公司、商號，
      先以少量訂貨並簽發可兌現之支票或交付現金以建立被害
      公司、商號對泰贊公司之信賴後，再於附表一所示之時間
      ，以附表一所示之方式，先後向附表一所示之被害公司、
      商號訂貨，並以「泰贊公司乙○」之名義簽發如附表二所
      示之復華銀行嘉義分行支票存款帳戶之支票，向各被害公
      司、商號佯稱作為支付貨款之用，或約定於一定期間過後
      付款，致各該被害公司、商號陷於錯誤，而依約將如附表
      一所示之貨物運交至泰贊公司設於嘉義市○○里○○路二
      七九號一樓或南投縣名間鄉三崙村口寮巷十三號之七之倉
      庫，嗣上揭被害公司、商號所收受之支票於屆期後陸續提
      示均遭退票後或前往泰贊公司收款未果後，各該被害公司
      、商號始知受騙，惟其等已於九十二年十一月十六日、十
      七日，委託不知情之不詳貨運行將上述倉庫內之存貨搬運
      一空後，旋即逃逸無蹤。其等即以此方式，向如附表一所
      示之被害公司、商號詐取如附表一所示之貨物，上開被害
      公司、商號共計受有總出貨價達一百六十三萬八千零十一
      元之貨物損失，其等即恃此為生，而以之為常業。
二、乙○另基於使公務員登載不實之犯意，明知其國民身分證並
    未遺失或滅失，而係其前交由吳姓男子辦理虛設公司之用，
    竟於九十三年二月二十三日，至臺北縣蘆洲市○○路二四
    五號八樓臺北縣蘆洲市戶政事務所，填具「補領國民身分證
    申請書」，以於不詳時間在嘉義市遺（滅）失為由，向該所
    承辦戶籍員申請補發國民身分證，使不知情之戶籍員郭珍安
    據以登載在職務上所掌之戶籍電腦資料內，足生損害於戶政
    機關對戶籍管理之正確性（此部分明知不實之事項，而使公
    務員登載於職務上所掌之公文書罪，業經其於民國九十四年
    六月九日撤回上訴而確定）。
三、案經被害人益基塑膠工業股份有限公司代表人陳林蓉美（告
    訴代理人陳秋林）、甲○○、江記銅鋁金屬有限公司代表人
    阮林玉英等人訴請臺灣嘉義地方法院檢察署檢察官偵查起訴
    ，暨佳錩紙器股份有限公司代表人張顯維、允力科技股份有
    限公司代表人陳榮達（告訴代理人楊瓊華）、大同綜合訊電
    股份有限公司豐原分公司豐北服務站代表人丙○○、及林英
    傑（東大塑膠廠股份有限公司業務員）、吳毓奇（即建順紙
    器有限公司廠長）、長陞裝修工程行負責人劉智雄等人告訴
    ，由臺灣嘉義地方法院檢察署檢察官移送併案審理。
    理  由
一、訊據上訴人即被告乙○固坦承自九十二年三月起至九十二年
    十一月止，在泰贊公司工作，惟矢口否認有何參與虛設公司
    詐騙被害人財物等犯行，辯稱：伊是吳姓男子要伊去上班;
    先在泰贊公司只負責煮飯、包裝茶葉、沒有參與訂貨；伊未
    於九十二年六月二十七日向王正明承租房屋；所有伊所簽名
    的文件都是吳姓男子蓋住內容，僅留簽名處讓伊簽名，不知
    道文件內容，亦不知吳姓男子等四人係以虛設公司之方式遂
    行詐騙被害人貨品變賣圖利；吳姓男子要伊做什麼，伊就做
    什麼；是洪姓朋友介紹去工作，帶伊到嘉義交給吳姓男子，
    並叫伊信任吳姓男子云云。
二、經查：
（一）被告乙○分別坦承於上開時、地辦理董事願任同意書、代
      送文件委託書、泰贊公司設立登記股東繳納股款明細表、
      資產負債表、復華銀行申領支票、亞太銀行支票存款往來
      同意書，支票存款印鑑卡（見他字第五七二號二一、三十
      、三一頁）、嘉義市第一信用合作社活期存款印鑑卡、客
      戶基本資料（見偵緝卷一七五號第六三、六五頁）都是被
      告簽名或蓋章，而被告有同意吳姓男子開支票，使用印章
      （見原審違反公司法等案卷第二八、四八頁，下稱原審卷
      、本院九十四年五月二十七日準備程序筆錄）等語在卷。
（二）被告明知並參與泰贊公司虛偽設立暨詐騙被害公司、商號
      之貨物，業據：
    1.證人即代客記帳業者林蕙鈺到庭結證稱：「‥‥‥我跟乙
      ○說這些是要辦理公司登記的文件，乙○自己確認後就親
      自於文件上簽名。」、「（問：乙○後來有無到事務所簽
      下董事願任同意書？）是第一次去時就簽了（即辦理公司
      登記時）。」、「（問：乙○只有到過妳事務所一次？）
      印象中就只有去過一次，當時他把申請公司登記及營利事
      業登記董事長意願書等所有資料填妥。」「（問：乙○在
      簽下董事願任同意書時，是否知道他要當董事長？）他應
      該知道，因為他都有確認過才親自簽名。」（見原審卷第
      一五○至一五二頁）。
    2.又證人即被害人甲○○到庭證稱：我是先把貨送到倉庫，
      再回公司請款，黃小姐進去拿票給在庭的被告林先生（指
      乙○）蓋章才把票拿給我；（問：你確定林先生係在庭之
      被告？答）對。；（乙○）坐在裡面大張的桌子，外面還
      有小桌子，黃小姐拿票進去給他蓋章，乙○看起來就像董
      事長。」（見原審卷第一一八、一一九頁）、證人即即被
      害人江記鋁銅金屬有限公司（下簡稱江記公司）負責人阮
      林玉英證述：於九十二年十月間，有與泰贊公司交易，是
      一個自稱黃小姐的人打電到公司詢問青銅條的產品，並請
      我們傳真她要的資料，後來她就叫我們送貨到贊泰，我們
      第一次送貨過去黃小姐開票後拿給乙○蓋章後再交給我們
      ，那時候乙○還帶我們到公司對面的倉庫卸貨，第二次她
      又傳真要來訂，我就說第一次的票兌現再給她訂，可是他
      說公司的船期來不及，第一次跟第二次傳真的時間是在月
      初跟月底；（檢察官問：第二次也是送貨到公司去？）是
      ，分二批，我都有過去，收支票的情形跟第一次差不多，
      也是有看到乙○在辦公室蓋章，卸貨時也是乙○帶我們去
      ；（審判長問：確實是被告帶你們去卸貨？）是，他的派
      頭看起來就是像大老闆的樣子，跟現在差很多；（問：乙
      ○有無自稱係董事長？）他沒有，但我們下貨時黃小姐都
      說要給老闆開支票，就拿去給乙○蓋章，而且下貨時都是
      乙○指揮（見原審卷第一二一至一二三頁）、證人即被害
      人益基塑膠工業股份有限公司（下稱益基公司）負責人陳
      秋林結證稱：第二次或第三次時，我才看到在庭的被告（
      指乙○），我是在倉庫裡面的房間裡，我送貨時他還探頭
      出來跟我打招呼（見原審卷第一二五頁）等各語，即被告
      乙○對甲○○部分，坦承確實有簽名蓋章及有在支票上蓋
      章、簽發過一張支票（見原審卷第一一八頁、一六八頁、
      本院九十四年五月二十七日準備程序筆錄第四頁）。
    3.此外，復有嘉義市第一信用合作社泰贊公司籌備處乙○之
      對帳單（九十二年五月二十一日開戶存入現金一百萬元，
      九十二年五月二十三日隨即提領現金一百萬元）、泰贊公
      司委任葉成茂會計師辦理資產負債表簽證事件委任書、泰
      贊公司設立登記資本額查核報告書、泰贊公司設立登記股
      東繳納股款明細表、泰贊公司資產負債表、代送文件委託
      書、泰贊公司設立登記預查名稱申請表、泰贊公司設立登
      記申請書、有限公司設立登記表、泰贊公司章程、復華銀
      行支票存款往來約定書、支票存款印鑑卡、開戶申請書、
      領取支票登記簿、嘉義市第一信用合作社泰贊公司活期存
      款存摺、存款存額證明書、開戶資料、印鑑卡、嘉義市政
      府營利事業登記證及董事願任同意書各一份（見臺灣嘉義
      地方法院檢察署九十三年度他字第五七二號卷第十五頁至
      第三五頁、九十三年度偵字第二四五八號卷第五九頁至第
      七七頁）及被告與王正明間之房屋租賃契約書一份（見臺
      灣南投地方法院檢察署九十三年度核退偵字第一五六號卷
      第三四頁）附卷可稽。
    4.參酌以上證據並衡諸常情，一般人對於銀行開戶、領取支
      票使用，必定仔細核對，謹慎為之，尤其近年詐騙集團橫
      行，若將自身資料、帳戶交予素不相識之他人使用，當知
      有參與犯罪之情狀，何況簽具成立公司、願任董事等相關
      重要文件，而被告國小畢業（見原審卷第一六八頁），已
      受基本國民教育，且其前在臺北縣新莊市擔任保全員，歲
      齡又近中年，已富社會經驗，復依上開證人林蕙鈺之證詞
      ，被告曾親自確認過文件內容才簽署姓名，且公司設立登
      記所需簽署之相關文件非僅一份，更無於疏忽或無意中誤
      簽之可能，是被告所辯：吳姓男子等將前揭文件一律蓋住
      內容，使其簽名，伊不知文件內容，伊未向王正明承租房
      屋等語，顯與常情有違，為推卸責任之詞，委無可採；再
      依上開證人甲○○、阮林玉英及陳秋林所證，被告在泰贊
      公司不僅招待被害公司、商號卸貨，更當場簽立票據交付
      ，儼然董事樣貌，顯見被告不僅掛名負責人，更實際參與
      虛設公司以詐騙公司、商號之過程，且泰贊公司向被害人
      進貨種類繁多，與被告乙○自承所知泰贊公司之營業項目
      ：「茶葉批發、買賣」，毫無關連者，更所在多有，被告
      既在場指揮卸貨，對此悖於正常公司營運之情形諉為不知
      ，孰能置信？其前揭所辯伊在泰贊公司只負責煮飯、包裝
      茶葉，其他伊都不知道云云，亦無足採。
（三）再查，被告及吳姓男子等人虛偽設立泰贊公司，租屋作為
      倉庫進貨並詐騙如附表一所示之被害公司、商號貨物之過
      程，業經：
    1.證人即房屋出租人王正明於警詢（見核退偵字第一五六號
      卷第二五頁）、證人甲○○於偵查及原審審理中（見九十
      二年度發查字第一四○九號卷第四八、四九頁、原審卷第
      一一八、一一九頁）、阮林玉英於偵查及原審審理中（見
      九十三年度發查字第四三號卷第二四、二五、三九、四十
      頁，原審卷第一二○至一二三頁）、陳秋林於偵查中及原
      審審理中（見九十三年度發查字第十號卷第十八、十九、
      二八、二九頁，原審卷第一二三至一二六頁）、證人即東
      大塑膠廠股份有限公司（下稱東大公司）業務員林英傑於
      警詢中及原審審理中（見核退偵字第一五六號卷第十、十
      一頁，原審卷第一五三至一五五頁）、外務員江國豪於警
      詢中及原審審理中（見核退偵字第一五六號卷第三十、三
      一頁，原審卷第七五、七六頁）、證人即建順紙器有限公
      司（下稱建順公司）廠長吳毓奇於警詢中及原審審理中（
      見核退偵字第一五六號卷第十九頁正反面、二十頁，原審
      卷第七八頁）、證人即長陞裝修工程行（下稱長陞工程行
      ）負責人劉智雄於警詢中及原審審理中（見核退偵字第一
      五六號卷第十四、十五頁，原審卷第八一至八三頁）、證
      人即大同綜合訊電股份有限公司豐原分公司豐北服務站（
      下稱大同訊電公司豐北站）站長丙○○於偵查及原審審理
      中（見九十三年度發查字第一一二號卷第十二、十三頁，
      原審卷第一二七、一二八頁）、證人即允力科技股份有限
      公司（下稱允力公司）代理人楊瓊華於偵查及原審審理中
      （見九十二年度發查字第一四九六號卷第二五頁，見原審
      卷第一三○、一三一頁）、及證人即佳錩紙器股份有限公
      司（下稱佳錩公司）負責人張顯維於偵查及原審審理中，
      分別證述詳實（見九十二年度發查字第一四一三號卷第十
      一頁，偵字第二四五八號卷第十五頁，原審卷第一四七、
      一四八頁）。
    2.並有泰贊公司於復華銀行退票紀錄及往來明細表（見發查
      字第一一二號卷第三四至三八頁）；泰贊公司訂購單、益
      基公司送貨單、所收受之訂購單及支票（見發查字第十號
      卷第四至六頁）；江記公司送貨單、訂購單、支票（見發
      查字第四三號卷二八至三十頁）；東大公司出貨明細單、
      長陞工程行估價單、建順公司送貨單、泰贊公司「黃永裕
      」、「張新泉」、「乙○」名片各一紙、泰贊公司訂購單
      （核退偵字第一五六號卷第三五、三九至四七頁）；大同
      訊電公司豐北站與泰贊公司合約書、大同訊電公司豐北站
      銷貨單、允力公司銷貨憑單、泰贊公司訂購單及支票（發
      查字第一四九六號卷第三、四、二八頁）；佳錩公司客戶
      對帳單、所收受之訂購單及支票（發查字第一四一三號卷
      第三至六頁）等存卷足憑。
（四）又據被告乙○供承：（問：泰贊公司是否知道其他人確實
      姓名？）我不知道，公司連我在內有四個人，其他三個人
      分別是：一個姓吳的男子，年紀約七十幾歲；一個姓張的
      男子，約三、四十歲；還有一個黃小姐，也是三、四十歲
      左右等語（見原審卷第一六九頁），即被害人即證人張顯
      維所證：九十二年十月泰贊公司有與我們　交易，當初是
      由我與一位自稱張先生的人接洽，他叫我拿樣品到竹圍路
      ，我有見到張先生；去的時候是一個自稱張先生的人與我
      接洽（見原審卷第一四七、一四九頁）。證人林英傑所證
      ：這筆交易是由我與泰贊接洽，當初泰贊是以電話跟我接
      洽，有一男一女跟我電話接洽，之後傳真訂單給我們，訂
      單及發票上面都是以乙○名義為之（見原審違反公司法等
      案卷第一五四頁）。證人吳毓奇所證：（問：泰贊公司是
      否於九十二年間向你們公司訂貨？）有，訂貨的人叫黃永
      裕，他是以電話方式向我訂貨，他有傳真公司大小章、黃
      的私章及其公司訂購單格式給我；（貨物）送去時，有三
      個人在場，黃永裕也在場，我記得還有一個黃先生的太太
      （不是黃永裕的太太，她是二房東），該名黃太太出來蓋
      章簽收（見原審卷第七八、七九頁）。證人江國豪證稱：
      我有收到張新泉及黃永裕的名片，我有碰過張新泉之人，
      他也曾經出面來收貨（見原審卷第七九頁）。證人劉智雄
      所證（問：九十二年十一月時，是否曾經接到泰贊公司訂
      貨？）是，是一個自稱黃永裕的人跟我訂購柚木地板；（
      問：黃如何跟你接洽？先以電話方式接洽，之後我們有碰
      過面，送貨的地點是在名間鄉松柏嶺；（問：送貨時，有
      無看過在場之被告？還有無看到他人？）沒有，我送貨的
      地方是一個倉庫，還有一個女的（見原審卷第八一、八二
      頁）。證人甲○○所證：（問：贊泰有無向你訂購過？）
      有，在九十二年，當初是一個叫黃小姐的人向我接洽，她
      跟我老闆要買檜木桶，總共買了十三個；（問：有無送貨
      到公司去？）到公司後，他叫裡面的人帶我去一個離公司
      約五分鐘車程的倉庫；（問：到公司有無看到其他人？）
      我是先把貨送到倉庫，再回公司請款，黃小姐進去開票並
      拿票給在庭的被告林先生蓋章才拿給我（見原審卷第一一
      八頁）。證人阮林玉英所證：（問：有無於九十二年十月
      間與泰贊公司交易？交易內容？）有，是一個自稱黃小姐
      的人打電話到公司詢問青銅條的產品並請我們傳真她要的
      資料。後來她就叫我們送貨到泰贊，我們第一次送貨過去
      黃小姐開票後拿給乙○蓋章後再交給我們，那時候乙○還
      帶我們到公司對面的倉庫卸貨。第二次她又傳真要來訂，
      我就說等第一次的票兌現再給他訂，可是他說公司的船期
      來不及；黃小姐每天差不多都打十通電話以上，說要趕貨
      ；（問：去公司時有無看到其他人？）都是乙○跟黃小姐
      （見原審卷第一二一、一二二頁）。證人陳秋林所證：（
      問：有無與泰贊交易過？交易內容？）有，交易內容是塑
      膠袋，是一個自稱黃老師的男子先傳真給我然後打電話叫
      我拿塑膠袋樣品去泰贊給他們看，打電話給我的男子（黃
      老師）約六十歲。我去泰贊時有看到他及另一位黃小姐；
      （問：是否親自送貨過去？）是，黃小姐就叫黃老師帶我
      過去倉庫卸貨（見原審卷第一二四、一二五頁）等各語。
      顯見被告乙○所供公司內除被告乙○外，尚有吳姓、張姓
      男子及黃姓小姐等人，至被害人所說張新泉、黃永裕、黃
      太太等，是否真實姓名並無證據足以證明，或為被告所說
      之二男一女所冒充，均難憑信有所謂之張新泉、黃永裕、
      黃太太其人；又據被告乙○迭次所供：是洪姓朋友介紹去
      工作，帶伊到嘉義交給吳姓男子，並叫伊信任吳姓男子；
      （問：何時找你去當董事長？）有一位洪先生在過年後找
      我要南下工作；（問：何時與洪先生南下？）約在九十二
      年三月間；（問：南下後在何處？）就在嘉義；（問：在
      嘉義何處？）在嘉義市○○路；（問：那時是否有泰贊公
      司？）當時尚未有泰贊公司，但洪先生已在竹圍路二七九
      號租下房屋（見原審卷第二二、一九九、二○○頁），顯
      見洪姓與吳姓男子等亦有犯意聯絡，自應以被告乙○所述
      之人即吳姓、張姓男子、黃小姐及洪姓男子為共犯。
（五）按刑法上所謂常業犯，係指反覆以同種類行為為目的之社
      會活動之職業性犯罪而言，至於犯罪所得之多寡，是否恃
      此犯罪為唯一之謀生職業，則非所問，縱令兼有其他職業
      ，仍無礙於該常業犯罪之成立，又凡藉該犯罪以為日常謀
      生之職業，而有事實上之表現為已足，並不以犯罪時間之
      長短為標準，另亦不以營業對象須繁多為必要，亦不以營
      業時間之久暫及查扣之違法物品若干為判斷之絕對標準，
      苟其有恃犯罪維生之犯意，並實施犯行，即屬成立，最高
      法院八十五年台上字第五一○號判例要旨、九十二年度台
      上字第一二二四號判決要旨、九十二年度台上字第一五○
      一號判決要旨均可供參酌。觀諸被告乙○與吳姓男子等四
      人圖以虛設公司之方式遂行詐騙被害公司、商號貨品變賣
      圖利，犯罪計畫縝密，以其犯罪過程及獲利狀態以觀，俱
      見其從事詐騙犯行之規模甚鉅，短期內非法所得款項龐大
      ，並非偶而為之的犯罪型態，顯係藉該犯罪以為日常謀生
      之職業甚明。
（六）綜上所述，被告乙○所為前揭違反公司法、常業詐欺等犯
      行，事證均臻明確，應堪認定。
四、核上訴人即被告乙○於事實欄一之(二)所為，係犯公司法第九
    條第一項之公司負責人，違反公司應收之股款，股東並未實
    際繳納，而以申請文件表明收足之規定之罪；於事實欄一之
    (一)、(三)至(五)所為，係犯刑法第三百四十條之以意圖為自己不
    法之所有，以詐術使人將本人之物交付為常業罪；原公訴檢
    察官以被告乙○所為係犯刑法第三百三十九條第一項之詐欺
    取財罪嫌，容有未洽，惟起訴事實相同，且經公訴蒞庭檢察
    官於原審審理時當庭變更起訴法條為同條第三百四十條之常
    業詐欺罪（見原審卷第一九一頁），本院自毋庸爰引刑事訴
    訟法第三百條變更起訴法條。被告乙○與不詳姓名年籍之成
    年人洪姓男子、吳姓男子、張姓男子及黃姓女子間，就違反
    公司法及常業詐欺犯行部分，有犯意聯絡及行為分擔，為共
    同正犯。被告乙○及上開吳姓男子等人利用不知情之偉新會
    計師事務所會計師葉成茂及代客記帳業者林蕙鈺為上開虛設
    公司之犯行，被告所為違反公司法第九條第一項之公司負責
    人，違反公司應收之股款，股東並未實際繳納，而以申請文
    件表明收足罪之間接正犯。被告所犯前開違反公司法、常業
    詐欺二罪間，係以違反公司法規定之方法虛設公司，遂行其
    常業詐欺之目的，有方法結果之牽連關係，應依刑法第五十
    五條之規定，從一重之刑法第三百四十條之以意圖為自己不
    法之所有，以詐術使人將本人之物交付為常業罪處斷。公訴
    人起訴事實雖未敘及被告乙○於泰贊公司詐騙附表一之編號
    四至九被害人之犯行（即檢察官移送併辦部分），然該部分
    事實與公訴人業已起訴之常業詐欺部分，既具有常業犯之實
    質上一罪關係，應為起訴效力所及，本院自得併與審究。
五、原審以被告乙○罪證明確，因予適用公司法第九條第一項前
    段，刑法第十一條、第二十八條、第三百四十條、第五十五
    條之規定，並爰審酌被告乙○不思從事正途營生，反以不法
    方式僥倖牟利，竟以虛設公司為手段，以申請文件虛偽表明
    公司應收股款股東業已實際繳納收足，致使主管機關審核公
    司設立登記之股款資料喪失正確性，亦妨害工商經濟發展，
    又藉此詐騙多家公司、商號受有如附表一所示之損害，迄今
    仍未為任何賠償，其所生損害甚鉅、被告犯後矢口狡詞，否
    認犯罪，態度非佳及其智識程度、生活狀況等一切情狀，量
    處有期徒刑貳年拾月，本院經核原判決認事用法俱無不合，
    量刑亦稱妥適，被告上訴意旨否認犯罪，指摘原判決不當，
    為無理由，應予駁回。
據上論斷，應依刑事訴訟法第三百六十八條，判決如主文。
本案經檢察官邱克斌到庭執行職務。
中　　華　　民　　國　　94　　年　　6 　　月　　23　　日
                  刑事第二庭  　審判長法　官　葉居正
                                      法　官　莊俊華
                                      法　官　高明發
以上正本證明與原本無異。
如不服本判決，應於收受本判決後十日內向本院提出上訴書狀。
其未敘述上訴理由者並得於提起上訴後十日內向本院補提理由書
狀（均須按他造當事人之人數附繕本）「切勿逕送上級法院」。
　　　　　　　　　　　　　　　　　　　書記官　陳淑貞
中　　華　　民　　國　　94　　年　　6 　　月　　24　　日
附錄法條：
刑法第三百四十條：
以犯第三百三十九條之罪為常業者，處一年以上七年以下有期徒
刑，得併科五萬元以下罰金。
公司法第九條第一項：
公司應收之股款，股東並未實際繳納，而以申請文件表明收足，
或股東雖已繳納而於登記後將股款發還股東，或任由股東收回者
，公司負責人各處五年以下有期徒刑、拘役或科或併科新臺幣五
十萬元以上二百五十萬元以下罰金。
附表一（註：詐騙總金額為一百六十三萬八千零十一元）
┌──┬────┬─────┬──────┬─────┬─────────┐
│編號│  被害人│詐欺時間  │詐欺地點    │詐欺方法  │損失貨物及價值    │
├──┼────┼─────┼──────┼─────┼─────────┤
│1   │江記公司│92年10月7 │係黃姓女子先│佯稱外銷之│青銅條3115公斤，  │
│    │        │日及同年月│以傳真訂購單│用，並簽發│銅條4481公斤，總  │
│    │        │30日傳真訂│方式，向彰化│泰贊公司支│貨款為513320元。  │
│    │        │貨。並分3 │市○○○路34│票2張，供 │                  │
│    │        │次於92年10│9號江記公司 │為貨款，惟│                  │
│    │        │、11月間收│訂貨，由該公│均退票。  │                  │
│    │        │貨。      │司負責人阮林│          │                  │
│    │        │          │玉美分3次送 │          │                  │
│    │        │          │貨至泰贊公司│          │                  │
├──┼────┼─────┼──────┼─────┼─────────┤
│2   │益基公司│92年10月24│係自稱「黃永│佯稱供作包│　塑膠袋2007.5公斤│
│    │        │日傳真訂貨│裕」之男子以│裝茶葉之用│  ，總價80099元。 │
│    │        │。同年10、│傳真訂購單方│，並由泰贊│                  │
│    │        │11月間，分│式，向嘉義縣│公司內一名│                  │
│    │        │4次收貨。 │太保市南新里│女子交付泰│                  │
│    │        │          │南埤路120巷6│贊公司之支│                  │
│    │        │          │0號益基公司 │票一張，供│                  │
│    │        │          │訂貨，由該公│為貨款，惟│                  │
│    │        │          │司實際負責人│已退票。  │                  │
│    │        │          │陳秋林受理，│          │                  │
│    │        │          │並分四次送貨│          │                  │
│    │        │          │至泰贊公司。│          │                  │
├──┼────┼─────┼──────┼─────┼─────────┤
│3   │  甲○○│92年11月13│係自稱黃小姐│佯稱經營民│木質浴桶12只，價值│
│    │        │日訂貨及收│之女子至嘉義│宿之用，並│132000元。        │
│    │        │貨。      │市○區○○路│先於92年10│                  │
│    │        │          │279號甲○○ │月間，購入│                  │
│    │        │          │經營之店內訂│浴桶一只，│                  │
│    │        │          │貨，由甲○○│付票兌現。│                  │
│    │        │          │於當日送貨至│後即訂購12│                  │
│    │        │          │泰贊公司。  │只木桶，惟│                  │
│    │        │          │            │交付之泰贊│                  │
│    │        │          │            │公司支票則│                  │
│    │        │          │            │退票。    │                  │
├──┼────┼─────┼──────┼─────┼─────────┤
│4   │佳錩公司│92年10月6 │係自稱姓張之│簽發泰贊公│紙箱貨品數批，總貨│
│    │        │日起至同年│男子以傳真訂│司支票一張│款為219610元。    │
│    │        │月15日止傳│購單之方式，│，供作貨款│                  │
│    │        │真訂貨，佳│向嘉義市車店│，惟遭退票│                  │
│    │        │錩公司後即│里興業西路40│。        │                  │
│    │        │出貨。    │7號1樓佳錩公│          │                  │
│    │        │          │司訂貨，該公│          │                  │
│    │        │          │司後即出貨至│          │                  │
│    │        │          │泰贊公司指定│          │                  │
│    │        │          │地點。      │          │                  │
├──┼────┼─────┼──────┼─────┼─────────┤
│5   │大同訊電│92年10月22│係自稱「黃永│「黃永裕  │HP電腦主機、COMPAQ│
│    │豐北站  │日雙方簽訂│裕」之男子先│ 向丙○○ │ LCD各六臺、富士13│
│    │        │買賣合約書│在臺中電腦展│ 佯稱其老 │6行點陣印表機二臺 │
│    │        │，泰贊公司│售會中向藍廷│ 闆乙○開 │，LEXMARKZ705四臺 │
│    │        │於同年月27│維稱欲購買腦│ 公司需用 │，總貨款為236600元│
│    │        │日收貨。  │6臺，丙○○ │ 電腦6臺，│。                │
│    │        │          │嗣前往泰贊公│ 並由黃永 │                  │
│    │        │          │司與「黃永裕│ 裕」於收 │                  │
│    │        │          │洽談，並簽訂│ 貨後當場 │                  │
│    │        │          │買賣合約書，│ 交付泰贊 │                  │
│    │        │          │之後由丙○○│ 公司支票 │                  │
│    │        │          │送貨至泰贊公│ 一張，供 │                  │
│    │        │          │司交予「黃永│ 作貨款， │                  │
│    │        │          │裕」簽收。  │ 惟遭退票 │                  │
├──┼────┼─────┼──────┼─────┼─────────┤
│6   │允力公司│92年10月31│係自稱姓張之│先於92年9 │IBM手提電腦、IBM8 │
│    │        │日電話訂貨│男子以電話方│月間，購入│倍光碟機各3臺，總 │
│    │        │，並於同年│式，向嘉義市│手提電腦一│貨款為119625元。  │
│    │        │11月3日收 │西區○○街33│臺，付款正│                  │
│    │        │貨。      │1號2樓允力公│常，以取信│                  │
│    │        │          │司訂貨，嗣該│允力公司。│                  │
│    │        │          │公司依約出貨│後即訂購手│                  │
│    │        │          │至泰贊公司。│提電腦及光│                  │
│    │        │          │            │碟機各3臺 │                  │
│    │        │          │            │，並簽發泰│                  │
│    │        │          │            │贊公司支票│                  │
│    │        │          │            │1張，供作 │                  │
│    │        │          │            │貨款，惟遭│                  │
│    │        │          │            │退票。    │                  │
│    │        │          │            │          │                  │
│    │        │          │            │          │                  │
│    │        │          │            │          │                  │
├──┼────┼─────┼──────┼─────┼─────────┤
│7   │東大公司│92年10月28│ 自稱「陳榮 │佯稱需用塑│黑色塑膠布400支， │
│    │        │日訂貨，92│ 芳」，以傳 │膠布，惟東│總貨款114757元    │
│    │        │年11月14日│ 真訂購單方 │大公司前往│。                │
│    │        │及同年11月│ 式，向台中 │收款時，被│                  │
│    │        │15日分2次 │ 市東區東英 │告等已逃逸│                  │
│    │        │收貨。    │ 路629號東大│無蹤。    │                  │
│    │        │          │ 公司訂貨， │          │                  │
│    │        │          │ 由該公司司 │          │                  │
│    │        │          │ 機江國豪分 │          │                  │
│    │        │          │ 四次送貨。 │          │                  │
├──┼────┼─────┼──────┼─────┼─────────┤
│8   │長陞工程│92年11月初│ 自稱「黃永 │佯稱需用柚│柚木地板30坪，總貨│
│    │行      │訂貨，同年│ 祥」之男子 │木地板一批│款76500元。       │
│    │        │11月13日送│ ，以電話向 │，並簽發泰│                  │
│    │        │貨。      │ 南投市中興 │贊公司支票│                  │
│    │        │          │ 路178巷1號 │1張，供為 │                  │
│    │        │          │ 長陞工程行 │貨款，惟遭│                  │
│    │        │          │ 訂貨，由劉 │退票。    │                  │
│    │        │          │ 智雄送貨。 │          │                  │
├──┼────┼─────┼──────┼─────┼─────────┤
│9   │建順公司│92年11月4 │ 自稱「黃永 │佯稱訂購農│農用紙箱一批，總貨│
│    │        │日訂貨，同│ 裕」之男子 │用紙箱一批│價145500元。      │
│    │        │年月7日至 │ 以電話向彰 │，惟吳毓奇│                  │
│    │        │15日分5次 │ 化縣北斗鎮 │前往收款時│                  │
│    │        │貨。      │ 七星里民族 │被告等均已│                  │
│    │        │          │ 路99巷50號 │逃逸無蹤。│                  │
│    │        │          │ 建順公司訂 │          │                  │
│    │        │          │ 貨，由吳毓 │          │                  │
│    │        │          │ 奇送貨。   │          │                  │
└──┴────┴─────┴──────┴─────┴─────────┘
  附表2：泰贊公司交付被害公司、商號之貨款支票一覽表
┌──┬────┬───┬─────┬──────┬────┬──────┐
│編號│付款人  │帳號  │  票號    │票載發票日期│面額    │取得之被害人│
├──┼────┼───┼─────┼──────┼────┼──────┤
│1   │復華銀行│15759-│AC0000000 │92年12月13日│202787元│江記公司    │
├──┤嘉義分行│40    ├─────┼──────┼────┤            │
│2   │        │      │AC0000000 │92年12月30日│310533元│            │
├──┤        │      ├─────┼──────┼────┼──────┤
│3   │        │      │AC0000000 │92年11月16日│80099元 │益基公司    │
├──┤        │      ├─────┼──────┼────┼──────┤
│4   │        │      │AC0000000 │92年11月20日│132000元│甲○○      │
├──┤        │      ├─────┼──────┼────┼──────┤
│5   │        │      │AC0000000 │92年11月17日│219610元│佳錩公司    │
├──┤        │      ├─────┼──────┼────┼──────┤
│6   │        │      │AC0000000 │92年11月16日│236600元│大同訊電豐原│
│    │        │      │          │            │        │分公司      │
├──┤        │      ├─────┼──────┼────┼──────┤
│7   │        │      │AC0000000 │92年11月20日│119625元│允力公司    │
├──┤        │      ├─────┼──────┼────┼──────┤
│8   │        │      │AC0000000 │92年11月30日│76500元 │長陞工程行  │
└──┴────┴───┴─────┴──────┴────┴──────┘
